【裁判字號】    92,交易,11
【裁判日期】    920711
【裁判案由】    業務過失傷害
【裁判全文】
臺灣新竹地方法院刑事判決                          九十二年度交易字第一一號
    公  訴  人  臺灣新竹地方法院檢察署檢察官
    被      告  乙○○
右列被告因業務過失傷害案件，經檢察官提起公訴（九十一年度偵字第一五○五號）
，本院判決如左：
    主  文
乙○○無罪。
    理  由
一、公訴意旨略以：被告乙○○係受僱於「立旺營造工程股份有限公司」（以下簡稱
    立旺公司），擔任立旺公司承攬新竹市政府所管理之新竹市○○路上之油漆工程
    之工地主任，為從事營造業務之人，其本應注意在上址路面施作油漆工程時，應
    將施作油漆工程之道路封閉，以避免來往之行人及車輛因路面油漆未乾故溼滑而
    可能發生之意外，而依當時之情形，亦無不能注意情事，詎被告竟疏於注意，未
    將該施作油漆工程之道路封閉，適告訴人丙○○於九十年七月十五日十九時四十
    五分許，騎乘車牌號碼ＦＧ九—一五二號機車，沿新竹市○○路方向行駛，行經
    新竹市○○路新竹市政府前，左轉進入新竹市○○路並繼續行駛，至新竹市○○
    路與中央路交叉路口時，因欲左轉新竹市○○路，因而進入該施作油漆路面之區
    域，由於油漆未乾，路面溼滑，導致告訴人因而人車倒地，告訴人並因此受有右
    肩關節、肌肉骨骼及右膝關節挫傷等傷害，因認被告乙○○涉犯有刑法第二百八
    十四條第二項之業務過失傷害罪嫌云云。
二、按犯罪事實應依證據認定之，無證據不得推定其犯罪事實，刑事訴訟法第一百五
    十四條定有明文。又認定不利於被告之事實，須依積極證據，苟積極證據不足為
    不利於被告事實之認定時，即應為有利於被告之認定，更不必有何有利之證據，
    此有最高法院三十年上字第八一六號判例參照。又告訴人之告訴，本以使被告受
    刑事訴追為目的，故其陳述是否與事實相符，自應調查其他證據，以資審認，苟
    其所為攻擊之詞，尚有瑕疵，則在此瑕疵未予究明以前，即不能遽採為斷罪之基
    礎，此亦有最高法院五十二年臺上字第一三○○號、六十一年臺上字第三○九九
    號判例足資參照。
三、訊之被告乙○○固坦承於右揭時、地擔任立旺公司所承攬新竹市政府所管理之新
    竹市○○路上之油漆工程之工地主任，當時該工程施工完畢後，因油漆未乾，故
    有用交通錐設警告標誌，惟並未完全封閉之事實，惟堅決否認其有業務過失傷害
    之犯行，辯稱：因為僅是在劃馬路漆，並不是開挖馬路，所以沒有封閉，不過我
    有用交通錐每隔二米圍起來，而且頭尾都有用黃色的反光拒馬，也有用警示燈，
    而既然有警告標誌，告訴人當時就不應騎車進去該區域。而告訴人跌倒當時，有
    警察過去扶她，她還有跟警察說沒有受傷，不要警察處理等語。經查：
    （一）本件被告乙○○係擔任立旺公司所承攬由新竹市政府所管理之新竹市○○
          路上之油漆工程之工地主任，當時中正路路面改善工程是包括道路的施工
          、人行道的鋪設、樹木的栽種等，至於油漆工程是屬於驗收時改善的工程
          ，從而被告是從事營造業務之人。本件案發當時，新竹市○○路路面之油
          漆工程雖已施工完畢，然因油漆未乾，路面濕滑，是以被告有在該處以交
          通錐設置警告標誌，惟並未全部封閉，適告訴人騎乘機車行經該處，因欲
          左轉新竹市○○路，乃直接騎入該設置警告標誌之油漆未乾區域，嗣果因
          路面濕滑，告訴人之機車因而人車倒地，告訴人因而受有右肩關節、肌肉
          骨骼及右膝關節挫傷等傷害等情，業據告訴人於歷次警、偵訊及本院調查
          時指訴在卷，並為被告乙○○迭於警訊、偵查及本院審理時供承不諱（見
          九十一年度偵字第一五○五號卷第五、十六、十七、二四頁、本院卷第一
          宗第十六至十八頁），且經證人即現場目擊證人甲○○於偵訊及本院調查
          時證述甚明（見九十一年度偵字第一五○五號卷第二四、二五頁、本院卷
          第一宗第四三至四五頁），此外，復有照片八幀、行政院衛生署新竹醫院
          診斷證明書一份、新竹市警察局第一分局北門派出所受理各類案件紀錄表
          一份及員警工作紀錄簿一份（見九十年度發查字第四九二號卷第九至十三
          頁、九十一年度偵字第一五○五號卷第八、十一頁）在卷足稽，被告雖辯
          稱：當時扶起告訴人的證人甲○○有證稱，他有問告訴人有無受傷，告訴
          人回答沒有等語，且告訴人是在事發後一個星期才來找我云云，然觀告訴
          人所提出之前揭診斷證明書上已記載告訴人所受傷勢為：左肩關節、肌肉
          骨骼挫傷，告訴人係自九十年七月十八日起至該院門診等情，而九十二年
          七月十八日為案發後第三天，且人之身體在受到重物壓身，及倒地撞擊到
          地面後，雖未見血，然在此之後筋骨酸痛，且因時間經過，疼痛更加劇烈
          之情形，亦屬常見，再參告訴人所受傷勢，與其因機車倒地所可能導致受
          傷情形亦屬相合，是以應認告訴人確因於上揭時地，因油漆未乾，機車打
          滑倒地，而受有如上所述之傷害，從而被告此部分所辯，尚不足採信，此
          部分之事實應甚明確，而堪以認定。
    （二）次查，被告任職工地主任之立旺公司於案發之前在新竹市○○路施作油漆
          工程，案發當時已施作完畢，然油漆仍未乾等情，固據告訴人指訴在卷，
          然在該油漆未乾之區域，被告已囑工人用交通錐圍起來，擺反光拒馬而設
          置警告標誌，而告訴人倒地處是在中正路之雙黃線上，該處亦有用三角錐
          圍起來等情，已為被告於本院歷次調查時一再供述甚詳，並為證人甲○○
          於本院調查時結證稱：當時我是服新竹市警察局側門站崗勤務，我聽到「
          碰」的一聲，就回頭去看，我看到告訴人及她的機車都跌在地上，我就過
          去扶她，並把車子牽到旁邊去，問她看看有沒有怎樣，是否需要送醫，告
          訴人說不用，我就幫她把機車發動之後，她就自己騎走了。（當時告訴人
          的機車倒地的位置附近有沒有三角錐？）有。（三角錐是將路面的某一個
          區域圍起來嗎？）是的。（當時告訴人的機車是倒在三角錐所圍起來的區
          域裡面嗎？）倒在裡面。因為當時我把告訴人扶起來時，地面的雙黃線油
          漆還沒有乾。（當時三角錐圍起來的區域是原來的雙黃線嗎？）是的。（
          告訴人倒地的位置是在內車道還是外車道？）內車道等語綦詳（見本院卷
          第一宗第四三至四五頁），並為告訴人自承：我是騎進去用三角錐圍起來
          的地方，跌倒的位置是在雙黃線上等語不諱（見本院卷第一宗第十六、十
          八頁），告訴人倒地之位置既在雙黃線上，參諸道路交通標誌標線號誌設
          置規則第一百六十五條第一項：分向限制線，用以劃分路面成雙向車道，
          禁止車輛跨越行駛，其不得迴轉之規定，告訴人本即不應騎車入該區域而
          藉此左轉新竹市○○路。再者，以告訴人於案發當時既已見到其所行經之
          新竹市○○路之特定區域有用三角錐圍起來，足認其應已明知該區域不能
          進入，卻因要左轉新竹市○○路，故騎車進去該區域，後因該處油漆未乾
          而打滑跌倒，足見本案車禍之發生，應係歸責於告訴人之違規行為。雖告
          訴人復指稱：該區域未完全封閉，導致我騎進去云云，然參道路交通標誌
          標線號誌設置規則第一百四十五條係規定：道路因施工、養護或其他情況
          致交通受阻，應視需要設置各種標誌或拒馬、交通錐等，夜間應有反光或
          施工警告燈號，必要時並應使用號誌或派旗手管制交通。前項各種交通管
          制設施，施工單位應於道路施工前，依施工狀況審慎規劃，俟裝設完成後
          ，始得動工。而本案被告既於案發當時，已在該油漆未乾區域設置交通錐
          及反光拒馬等物，將該區域圍起來，且警告來往人車加以注意，告訴人亦
          不否認於案發當時，其也有見到該區域已用交通錐圍起來，是以應認被告
          身為施工單位之主管，對因路面油漆未乾所可能導致之交通受阻及危險，
          已盡其應盡之警告義務，縱認並未全部封閉有所不當，亦僅屬有違行政規
          定，從而告訴人所指訴：被告有過失云云，尚難憑採。
    （三）又查，本件車禍經送臺灣省竹苗區車輛行車事故鑑定委員會鑑定，認就路
          權歸屬部分，告訴人無照駕駛重機車由新竹市○○路右轉中正路往中央路
          方向行駛，至肇事地點欲左轉市府停車場，應注意車前狀況並隨時採取必
          要之安全措施，又在設有分向限制線路段，不得左轉。本件鑑定結果認告
          訴人無照駕駛重機車，未注意車前狀況，駛入三角錐所圍籬之施工區域，
          且在禁止左轉路段左轉不當，為肇事原因，施工單位無肇事因素等情，有
          該委員會於九十二年五月二十八日以竹鑑字第九二○五八一號函送之鑑定
          意見書一份在卷足參，是以就本件車禍之鑑定結果，亦已難為被告對本件
          車禍之發生應負過失責任之認定。此外，本件復查無其他積極證據可證告
          訴人所指訴被告具有過失等情為可採，揆諸前揭說明，本院自難認定被告
          確應對本件車禍之發生負過失責任，自應為被告無罪判決之諭知。
據上論斷，應依刑事訴訟法第三百零一條第一項，判決如主文。
本案經檢察官許麗美到庭執行職務。
中      華      民      國    九十二    年      七      月      十一    日
                                  臺灣新竹地方法院交通法庭
                                        法  官  楊  惠  芬
右正本證明與原本無異。
如不服本判決，應於判決送達後十日內向本院提出上訴狀( 應附繕本 )，上訴於
臺灣高等法院。
                                        書記官  鄭  明  枝
中      華      民      國    九十二    年      七      月      十一    日


司法院資訊處製作；財團法人民間司法改革基金會備份。
